【裁判字號】    94,易,283
【裁判日期】    950417
【裁判案由】    竊盜
【裁判全文】
臺灣嘉義地方法院刑事判決               94年度易字第283號
公  訴  人  臺灣嘉義地方法院檢察署檢察官
被      告  乙○○
輔  佐  人  丙○○○
上列被告因竊盜案件，經檢察官提起公訴（94年度偵字第4098號
），合議庭裁定由受命法官獨任進行簡式審判程序，本院判決如
下：
    主  文
乙○○竊盜，累犯，處拘役拾日，如易科罰金，以佰元折算
壹日。
    事  實
一、乙○○為精神分裂症患者，對於外界事物之思考、理解、判
    斷等作用皆明顯較常人減退，屬精神耗弱之人。於民國（下
    同）91年間因犯竊盜罪，經本院以91年度易字第176號判決
    判處有期徒刑4月，如易科罰金以300元折算1日，上訴後，
    經臺灣高等法院臺南分院以92年度上易字第885號駁回上訴
    確定，甫於93年3月10日執行完畢。仍不知悔改，竟意圖為
    自己不法之所有，於94年6月20日中午12時30分許，騎乘車
    牌號碼GD3-325號之4輪殘障機車1輛，到嘉義縣溪口鄉○○
    段1186地號土地，竊取甲○○所有之稻苗用鐵棧板1塊，乙
    ○○竊得鐵棧板後，以前揭機車載運至嘉義縣溪口鄉溪北村
    13 鄰溝明3號陳淑貞所經營之資源回收處，以每公斤新臺幣
    4元之價格販賣給不知情之陳淑貞。嗣因乙○○於騎乘前揭4
    輪殘障車載運竊得之鐵棧板時，為王麗君發現而撥電話通知
    甲○○報警處理，始循線查知上情，並於陳淑貞所經營之資
    源回收處內查獲甲○○遭竊之上開鐵棧板1塊。
二、案經甲○○訴由嘉義縣警察局民雄分局報告台灣嘉義地方法
    院檢察署檢察官偵查起訴。
    理  由
一、按除被告所犯為死刑、無期徒刑、最輕本刑為3年以上有期
    徒刑之罪或高等法院管轄第一審案件者外，於法院行準備程
    序進行中，被告先就被訴事實為有罪之陳述時，審判長得告
    知被告簡式審判程序之旨，並聽取當事人、代理人、辯護人
    及輔佐人之意見後，裁定進行簡式審判程序；且受命法官行
    準備程序，與法院或審判長有同一之權限；又簡式審判程序
    之證據調查，不受刑事訴訟法第159條第1項、第161條之2、
    第161條之3、第163條之1及第164條至第170條規定之限制，
    刑事訴訟法第273條之1第1項、第279條第2項前段、第273條
    之2分別定有明文。查本件被告乙○○所犯為死刑、無期
    徒刑、最輕本刑為3年以上有期徒刑以外之罪，且非高等法
    院管轄第一審之案件，經本院合議庭裁定由受命法官行準備
    程序時，被告就被訴事實為有罪之陳述後，復經本院合議庭
    裁定由受命法官獨任行簡式審判程序，是其證據之調查，自
    不受刑事訴訟法第159條第1項、第161條之2、第161條之3、
    第163條之1及第164條至第170條規定之限制，合先敘明。
二、訊據被告乙○○對於上揭事實坦承不諱（見本院95年4月3日
    審判筆錄），核與告訴人甲○○、證人王麗君、陳淑貞於警
    訊時證述相符（見警卷第5-10頁背面），並有被害報告書、
    贓物認領保管單、鐵棧板及機車照片5張附卷可查（見警卷
    第15-17頁），足見被告於審理時所為之自白與事實相符，
    應堪採信。本件事證已臻明確，被告前揭犯行可堪認定。
三、按刑法上之心神喪失與精神耗弱，應依行為時精神障礙程度
    之強弱而定，如行為時之精神，對於外界事務全然缺乏知覺
    理會及判斷作用，而無自由決定意思之能力者，為心神喪失
    ，如此項能力並非完全喪失，僅較普通人之平均程度顯然減
    退者，則為精神耗弱。本件被告乙○○經本院依職權送請財
    團法人天主教聖馬爾定醫院鑑定結果認為：「巫員（指被告
    ）為精神分裂症患者，病情呈慢性化，功能明顯退化。因缺
    乏病識感未接受規則治療，導致有反覆發病現象。巫員平時
    為精神耗弱狀態，其竊盜行為與妄想或幻覺等症狀無關，但
    受個案退化現象及判斷力異常，現實感差等症狀之影響。」
    此有該醫院94年12月14日函附精神鑑定報告書可稽。茲據被
    告於案發前後之行為表現及上開鑑定結果，則被告於平時即
    呈現精神耗弱狀態，本案行為時對於外界事務之知覺能力、
    判斷能力及自由決定意思能力，均較普通人之平均程度顯然
    減退，而屬精神耗弱之人。
四、核被告乙○○所為，係犯刑法第320條第1項之竊盜罪。公訴
    意旨原以：被告係竊取告訴人甲○○所有之稻苗用鐵棧板7
    塊云云；然業經公訴人於本院95年4月3日審理時當庭更正犯
    罪事實為：竊取苗用鐵棧板1塊等情，附此敘明。被告前於
    91年間因犯竊盜罪，經臺灣嘉義地方法院於92年6月25日以
    91年度易字第176號判決判處有期徒刑4月，如易科罰金以
    300元折算1日，上訴後，經臺灣高等法院臺南分院於92年11
    月18日，以92年度上易字第885號駁回上訴確定，甫於93年3
    月10日執行完畢，有臺灣嘉義地方法院檢察署刑案資料查註
    紀錄表、臺灣高等法院被告全國前案紀錄表各1 份在卷可按
    ，其受有期徒刑之執行完畢，5年以內再犯本件有期徒刑以
    上之罪，為累犯，應依刑法第47規定，加重其刑。又被告於
    本案行為時為精神耗弱之人，依刑法第19條第2項規定，就
    其犯行減輕其刑，並先加後減輕其刑。爰審酌被告如前述之
    犯罪手段，其拒不到案逃匿避責，遭通緝後始到案，於審判
    庭中尚能坦承犯罪之犯後態度，罹患精神疾病、並領有中度
    精神障礙之殘障手冊之生活狀況，所得財物價值非鉅，且與
    告訴人達成調解，有嘉義縣溪口鄉調解委員會調解書可參等
    一切情狀，量處如主文所示之刑，並諭知易科罰金之折算標
    準，以示懲儆。
據上論斷，應依刑事訴訟法第273條之1第1項、第299條第1項前
段，刑法第320條第1項，第19條、第47條、第41條第1項前段，
罰金罰鍰提高標準條例第1條前段、第2條，逕以簡易判決處刑如
主文。
本案經檢察官王振名到庭執行職務
中    華    民    國    95    年    4     月    17    日
                  刑事第二庭    法  官  洪嘉蘭
以上正本證明與原本無異。
如不服本判決，應於判決送達後10日內，向本院提出上訴狀。
中    華    民    國    95    年    4     月    17    日
                                書記官  吳明蓉
附錄法條：
中華民國刑法第320條第1項
意圖為自己或第三人不法之所有，而竊取他人之動產者，為竊盜
罪，處5年以下有期徒刑、拘役或500元以下罰金。


司法院資訊處製作；財團法人民間司法改革基金會備份。
